【裁判字號】    96,重訴,20
【裁判日期】    970229
【裁判案由】    擄人勒贖等
【裁判全文】
臺灣基隆地方法院宣示判決筆錄          96年度重訴字第20號
公  訴  人  臺灣基隆地方法院檢察署檢察官
被      告  己○○
上列被告因妨害自由等案件，於中華民國97年2 月29日下午5 時
整許，在本院第五法庭宣示判決，出席職員如下：
    審判長法  官  鄭景文
          法  官  林淑鳳
          法  官  黃永定
          書記官  劉珍珍
          通  譯  何瑞雲
法官起立朗讀判決主文、犯罪事實要旨、處罰條文、附記事項，
及告以上訴限制、期間並提出上訴狀之法院，且諭知記載其內容
：
一、主  文：
    己○○幫助私行拘禁，處有期徒刑伍月，如易科罰金，以新
    臺幣壹仟元折算壹日，緩刑年。
二、犯罪事實要旨：
    緣丁○○（本院另案審理）因與丙○○熟識而知悉丙○○家
    境優渥，認有機可趁，遂與其女友子○○（本院另案審理，
    檢察官審理時當庭更正王麗卿為子○○）、甲○○（本院另
    案審理）及因賭玩麻將認識之乙○○（本院另行判決）、癸○○（本院另行判決）基於向丙○○勒取贖款之犯意聯絡，
    首由丁○○佯向丙○○教授詐賭手法，並提供一發射訊號器
    材要求丙○○自行練習，次由癸○○邀約丙○○至基隆市賭
    玩麻將並計劃於牌局中詐賭，以誘使丙○○前往；而甲○○
    為求順利控制場面，遂指示少年朱○○（民國79年2 月2 日
    生，真實姓名詳卷，另案審理）南下雲林以遊玩為由邀集戊○○、辛○○及少年蔡○○（79年11月1 日生，真實姓名詳
    卷，另案審理）搭車北上，甲○○則於朱○○、戊○○、辛○○（以上2 人本院另行判決）、蔡○○於96年7 月14日上
    午10時51分許抵達日統客運公司設於臺北縣三重市○○路○
    段59號轉運站並接獲通知後駕車前往搭載；其等先行前往基
    隆市之不詳地點與丁○○、子○○、癸○○會面後，丁○○
    、王麗卿、甲○○、朱○○、戊○○、辛○○、蔡○○即於
    同日下午約2 時左右返抵位於臺北市○○路75號之「龍祥飯
    店」，並進入甲○○預先準備之307 號房內商談細節，而朱
    ○○、戊○○、辛○○及蔡○○斯時明知丁○○、子○○、
    甲○○等人係謀議以綑綁等方式令丙○○不能抗拒而喪失行
    動自由，使將之置於其等實力支配下之擄人行為，俾利其等
    向丙○○勒取新臺幣（下同）300 萬元之贖款，竟與丁○○
    、王麗卿、甲○○基於上開犯意聯絡，由甲○○指示戊○○
    、辛○○及蔡○○屆時負責以綑綁手腳方式以控制丙○○行
    動自由，且須在丙○○身上取得發射訊號器材等細節後，甲○○即指示丁○○外出購買膠帶、束帶等物品，丁○○復偕
    同辛○○先行前往基隆市確認丙○○等人賭玩麻將之地點後
    ，再行返回龍祥飯店307 號房內等候乙○○之來電。另一方
    面，丙○○於應允上開賭玩麻將之邀約後，遂由癸○○駕車
    搭載其於同日（14日）下午3 時許抵達高月英所提供，位於
    基隆市仁愛區○○○路131 號6 樓之3 之賭博場所內等候，
    乙○○則於同日下午4 時30分許到場後，即與癸○○、丙○○及癸○○為湊齊人數而邀約之曾綵儀開始賭玩麻將，丙○○雖有攜帶丁○○所提供之發射訊號器材，然因不黯使用方
    式，致未以該器材與癸○○互相告知所需之牌；其等賭玩至
    同日下午6 時左右，癸○○即佯將一張牌突然放入丙○○之
    牌內，乙○○見狀即抓住丙○○之手佯稱丙○○與癸○○詐
    賭，並掌摑丙○○以阻止其報警處理，旋又以要私下處理為
    由撥打電話予甲○○；甲○○接獲通知後，即與丁○○、子
    ○○、朱○○、戊○○、辛○○、蔡○○及受甲○○請託前
    來提供車輛搭載，欲前往處理詐賭情事之友人己○○分乘3
    車（由丁○○駕駛車號5388─QA號自用小客車搭載子○○，
    戊○○駕駛甲○○提供之車號C6─1676號自用小客車搭載辛○○及蔡○○，己○○則駕駛車號5662─KL號自用小客車搭
    載甲○○及朱○○）前往上開賭博場所；一行人於同日晚間
    17時32分許抵達後，高月英即依癸○○先前所囑通知警衛開
    啟鐵門，甲○○則下車再次提醒辛○○後，戊○○即駕駛C6
    ─1676號自用小客車進入地下停車場停放，其餘人則在路旁
    等候；而戊○○、蔡○○即隨同辛○○循上開業已確認之路
    線，並攜帶甲○○提供之白色束線帶、膠帶及黑色大型旅行
    袋等物，共同搭乘電梯直接前往上開賭博場所，經乙○○開
    門令其等進入，並指稱係丙○○詐賭後，戊○○、辛○○及
    蔡○○即喝令丙○○將隨身物品全數交出後交予乙○○，辛○○、蔡○○隨即欲在丙○○身上搜出甲○○先前所囑必須
    找到之詐賭器材，然因丙○○係女性，乙○○遂指示曾綵儀
    協助，然並未找到詐賭器材，嗣在該址浴室內尋獲丙○○遭
    指稱詐賭而於如廁時棄置之上開發射訊號器材後，戊○○即
    在該址客廳內管制他人進入房間，辛○○則推由蔡○○依甲○○先前指示在房內徒手毆打丙○○，致丙○○深感恐懼而
    不敢抵抗，曾綵儀目睹此情深覺事態有異，遂將散落在地之
    丙○○皮包內隨身物品撿起放置在餐桌上後，即行離去，辛○○、蔡○○2 人則持上開膠帶、束帶綑綁丙○○手腳，並
    以膠帶遮掩丙○○之眼睛及嘴巴，由丙○○自行爬入上開大
    型旅行袋內而將之置於其等實力支配下後，隨即由戊○○、
    辛○○及蔡○○將該大型旅行袋搬上開其等所駕駛之車輛後
    乘客座位上，並立即駛出停車場與甲○○、丁○○等人會合
    ，乙○○、癸○○同時亦離開現場並駕車尾隨在後。途中甲○○因之前要求一不詳姓名之人提供房屋未果，為求以拘禁
    方式繼續控制丙○○之行動自由以利勒取贖款，遂要求己○○設法提供房屋，而己○○因從事房屋仲介工作，遂應允而
    帶同甲○○等人前往由陳金城委託己○○任職仲介公司出售
    之位於臺北縣土城市○○路2 巷14號2 樓房屋，其等於同日
    晚間9 時30分許抵達該址樓下後，丁○○、子○○先行駕車
    離去，己○○則帶同甲○○前往上開房屋開啟大門及屋內電
    源後，甲○○即下樓引領戊○○、辛○○、蔡○○3 人將裝
    有丙○○之上開大型旅行袋搬至該屋房間內，迨朱○○攜帶
    其購買晚餐及飲料進入後，甲○○即指示其等務必看守好丙○○等語後，即與己○○先行離去；而己○○此際已能預見
    其提供甲○○等人使用之上開房屋，應係供甲○○等人用以
    非法拘禁疑似詐賭者之處所，竟仍基於幫助之故意，任由甲○○等人使用該屋以繼續控制、拘禁而非法妨害並使丙○○
    喪失行動自由。乙○○、癸○○於甲○○偕同己○○暫時離
    去後，旋即進入該屋內，並於甲○○向己○○借得空白本票
    、印泥及筆並返回該屋後，為避免丙○○起疑詐賭一節是否
    係遭設局，遂共同假意綑綁癸○○後，乙○○即將癸○○帶
    入拘禁丙○○之房間內，並向丙○○勒取300 萬元之贖金，
    經丙○○表明暫時無法籌得，乙○○、癸○○除要求丙○○
    可打電話予其前夫籌措款項外，乙○○並向丙○○恫稱若無
    法籌得，別想離開，且若週二（即同年月17日）無法拿出錢
    來，就準備去死等語，復又迫使丙○○簽立積欠300 萬元之
    借據，以及票面金額為空白之本票後，即佯以要將丙○○及
    癸○○2 人分別拘禁云云，而將癸○○帶至房間外後，即將
    癸○○鬆綁，乙○○並於囑咐須將丙○○顧好後，始與癸○○先後離去，朱○○、戊○○、辛○○及蔡○○則在現場負
    責輪流看管丙○○。嗣有陳金城同時委託售屋之另一房屋仲
    介公司人員壬○○於翌日（15日）中午12時30分許前往該屋
    察看時，突然發現朱○○等人在屋內睡覺，認有可疑，遂先
    返回公司聯絡並詢問陳金城有無雇請工人入內裝修，經陳金
    城表明無此情形後，壬○○即與其同事庚○○再次前往察看
    ，經朱○○等人表示係友人帶同前來暫住云云，庚○○即依
    陳金城指示先行報警，而丙○○聞訊即走出房門求援；經警
    據報趕往現場逮捕朱○○、戊○○、辛○○及蔡○○等人，
    再循線通知乙○○、癸○○、曾綵儀、己○○、高月英到局
    說明後，始悉上情。
三、處罰條文：
    依刑事訴訟法第455 條之9 第1 項前段、刑法第302 條第1
    項、第30條、第41條第1 項前段、第74條第1 項第1 款，刑
    法施行法第1 條之1 。
四、附記事項：
    本件被害人丙○○與被告己○○達成和解，有和解書1 份在
    卷可稽，被害人丙○○於本院97年2 月14日審理時表示願意
    原諒被告己○○，不追究其幫助妨害自由之犯行。
五、協商判決除有刑事訴訟法第455 條之4 第1 項第1 款於本訊
    問程序終結前，被告撤銷協商合意或檢察官撤回協商聲請者
    ；第2 款被告協商之意思非出於自由意志者；第4 款被告所
    犯之罪非第455 條之2 第1 項所定得以協商判決者；第6 款
    被告有其他較重之裁判上一罪之犯罪事實者；第7 款法院認
    應諭知免刑或免訴、不受理者情形之一，及違反同條第2 項
    「法院應於協商合意範圍內為判決；法院為協商判決所科之
    刑，以宣告緩刑或2 年以下有期徒刑、拘役或罰金為限」之
    規定者外，
    不得上訴。
六、如有前述情形而不服本件判決，得自收受判決送達之日起10
    日內，向本院提出上訴書狀，上訴於第二審法院。
中    華    民    國    97    年    2     月    29    日
                  刑事第三庭審判長法  官  鄭景文
以上正本證明與原本無異。
本判決除有刑事訴訟法第455條之4第1項第1款、第2款、第4款、
第6款、第7款所定情形之一，或違反同條第2項規定者外，不得
上訴。
如有前揭除外情形，對於本件判決如有不服，應於收受送達後10
日內，向本院提出上訴書狀，上訴於臺灣高等法院，並按他造當
事人之人數附具繕本。
中    華    民    國    97    年    2     月    29    日
                            書 記 官  劉珍珍


司法院資訊處製作；財團法人民間司法改革基金會備份。
